臺灣高等法院刑事判決　　　　　　　 100年度上訴字第1462號
上　訴　人
即　被　告　　黃倫新
上列上訴人因違反毒品危害防制條例案件，不服臺灣基隆地方法
院100年度訴字第176號，中華民國100年3月30日第一審判決（起
訴案號：臺灣基隆地方法院檢察署100年度毒偵字第280號），提
起上訴，本院判決如下：
    主  文
上訴駁回。
    理  由
壹、按刑事訴訟法第350條、第361條、第362條、第367條規定，
    不服地方法院之第一審判決而上訴者，須提出上訴書狀，並
    應敘述具體理由，為上訴必備之程式；其所提出之書狀未敘
    述上訴理由，或僅曾以言詞陳述上訴理由者，均應於上訴期
    間屆滿後20日內補提理由書於第一審法院。第一審法院經形
    式審查，認逾期未補提上訴理由者，應定期間先命補正；逾
    期未補正者，為上訴不合法律上之程式，應以裁定駁回。倘
    已提出上訴理由，但所提非屬具體理由者，則由第二審法院
    以上訴不合法律上之程式，判決駁回。而所謂具體理由，必
    係依據卷內既有訴訟資料或提出新事證，指摘或表明第一審
    判決有何採證認事、用法或量刑等足以影響判決本旨之不當
    或違法，而構成應予撤銷之具體事由，始克當之（例如：依
    憑證據法則具體指出所採證據何以不具證據能力，或依憑卷
    證資料，明確指出所為證據證明力之判斷如何違背經驗、論
    理法則）；倘僅泛言原判決認定事實錯誤、違背法令、量刑
    失之過重或輕縱，而未依上揭意旨指出具體事由，或形式上
    雖已指出具體事由，然該事由縱使屬實，亦不足以認為原判
    決有何不當或違法者（例如：對不具有調查必要性之證據，
    法院未依聲請調查亦未說明理由，或援用證據不當，但除去
    該證據仍應為同一事實之認定），皆難謂係具體理由，俾與
    第二審上訴制度旨在請求第二審法院撤銷、變更第一審不當
    或違法之判決，以實現個案救濟之立法目的相契合，並節制
    濫行上訴（最高法院97年度臺上字第892號判決意旨參照）
    。又依刑事訴訟法第367條之文義及立法意旨，僅於「上訴
    書狀未敘述上訴理由」之情形，為保障上訴人之權益，始有
    補正之問題。至有無敘述理由，第一審法院僅作形式上之審
    查，如上訴書狀形式上已敘述不服原判決之意旨者，即與未
    敘述上訴理由之情形有別，無庸再命補正；至於其理由是否
    具體，則屬第二審法院審查之範圍，亦不在命補正之列。亦
    即上訴書狀已記載理由，並有具體之敘述時，其上訴既屬合
    法，第二審法院固應就其理由之是否可取，為實體之審理及
    判斷；如認其上訴書狀雖記載理由，但並未具體敘述時，則
    無須再命補正，可逕認其上訴不合法，以判決駁回之（最高
    法院97年度臺上字第3889號判決意旨參照）。
貳、本件經原審審理後，認為：
一、被告黃倫新前因初犯施用毒品案件，經觀察、勒戒後，認無
    繼續施用毒品之傾向，於民國（下同）88年4月15日經釋放
    出所，並由臺灣基隆地方法院檢察署檢察官於88年4月12 日
    ，以88年度偵字第888號為不起訴處分確定。又於前揭觀察
    、勒戒執行完畢經釋放出所以後之5年以內，再犯施用毒品
    案件（二犯施用毒品案件），經觀察、勒戒後，認有繼續施
    用毒品之傾向，嗣經法院裁定強制戒治，於90年4月26日完
    成毒癮戒斷療程而經釋放出所，經臺灣士林地方法院於90年
    2月15日，以89年度訴字第534號判決有期徒刑1年2月確定，
    91年9月7日假釋付保護管束期滿而未經撤銷，其未執行之刑
    ，以已執行論；嗣三犯施用毒品案件，經臺灣基隆地方法院
    於94年12月15日以94年度訴字第1007號判決有期徒刑10月確
    定，95年12月8日執行完畢。繼而復分別因四犯施用毒品案
    件，經臺灣基隆地方法院於97年4月17日以97年度訴字第361
    號判決有期徒刑9月確定；五犯施用毒品案件，由臺灣基隆
    地方法院於97年6月13日以97年度訴字第808號判決有期徒刑
    7月確定；六犯施用毒品案件，由臺灣基隆地方法院於97年8
    月5日以97年度訴字第1066號判決有期徒刑7月確定；另犯詐
    欺案件，經臺灣基隆地方法院於97年6月17日，以97年度基
    簡字第714號判決有期徒刑4月、減為有期徒刑2月確定。上
    揭4案則經合併定刑為有期徒刑1年10月，99年4月16日假釋
    付保護管束期滿而未經撤銷，其未執行之刑，以已執行論（
    構成累犯）。
二、被告黃倫新猶不思戒除毒癮，復基於施用第一級毒品海洛因
    之犯意，於99年10月26日晚間8時，在其住處即基隆市○○
    街37 9巷32之3號，將稀釋後之海洛因置入注射針筒再持以
    施打，藉以施用第一級毒品海洛因1次。為警於99年10月27
    日下午3時15分，在基隆市安樂區○○○路135巷21弄33號附
    近盤檢查獲，並扣得被告黃倫新所有之注射針筒1支，嗣經
    黃倫新同意而採其尿液送驗，結果則呈嗎啡（海洛因代謝後
    尿液檢出成份）陽性反應。而前揭犯罪事實，業據被告黃倫
    新於原審審理時坦承在卷；且有被告所有供施用第一級毒品
    海洛因所用之注射針筒1支扣案足佐。又被告為警查獲而採
    集之尿液檢體，經送請臺灣尖端先進生技醫藥股份有限公司
    以氣相層析質譜儀法為確認檢驗之結果，呈嗎啡（海洛因代
    謝後尿液檢出成份）陽性反應，此亦有臺灣尖端先進生技醫
    藥股份有限公司99年11月11日濫用藥物檢驗報告1份，暨足
    與上開檢驗報告相對應之尿液檢體對照表1件在卷可憑；參
    之以酵素免疫分析或薄層定性分析等方式為初步篩檢者，檢
    驗結果雖有相當程度偽陽性之可能，然以氣（液）相層析、
    質譜分析之儀器為交叉確認者，檢驗結果出現偽陽性之機率
    則極低，因而具有公信力，核足為對涉嫌人不利之認定；尤
    以「毒品施用後於尿液、血液中可檢出之最大時限，與施用
    劑量、施用頻率、施用方式、施用者飲水量之多寡、個人體
    質、代謝情況、檢體收集時間點及所用檢測方法之靈敏度等
    因素有關，因個案而異。依據Clarke's Isolation Identif
    ication of Drugs第二版記載，血液中藥物之半衰期（濃度
    減半所需時間）分別為古柯鹼0.7-1.5小時、海洛因3分鐘（
    其代謝物為嗎啡2-3小時）、嗎啡2-3小時、大麻20-36小時
    、安非他命12小時（當尿液偏酸性時，為4-8小時）、甲基
    安非他命9小時、Ketamine2-4小時，而MDMA約8.49小時。一
    般於尿液中可檢出之最大時限，古柯鹼為施用後1-4天、海
    洛因2-4天、嗎啡2-4天、大麻1-10天、安非他命1-4天、甲
    基安非他命1-5天、MDMA1-4天、MDA 1-4天、Ketamine2-4天
    。此復曾經行政院衛生署藥物食品檢驗局以92年7月23日管
    檢字第0920005609號函釋在案。勾稽以觀，足見被告於原審
    審理時之自白，與事實相符，堪可採信。再者，被告查有如
    前開所載施用毒品之前案紀錄。觀諸卷附本院被告前案紀錄
    表所載內容即明。從而，本案事證明確，參照最高法院97
    年9月9日97年度第5次刑事庭會議二決議意旨、97年度臺非
    字第540號、第585號、98年度臺非字第127號、第211號暨99
    年度臺非字第216號判決意旨，被告於初犯施用毒品案件之
    5年以內，再犯施用毒品之犯行，堪可認定，應依法論科。
三、核被告於初犯施用毒品案件以後之5年以內，再犯施用第一
    級毒品海洛因如前開所載，係犯毒品危害防制條例第10條第
    1項之施用第一級毒品罪。被告施用毒品前、後持有第一級
    毒品海洛因之低度行為，應為其施用第一級毒品之高度行為
    所吸收，不另論罪。被告查有如前開所載之犯罪科刑及刑之
    執行情形，此有本院被告前案紀錄表在卷可考。乃於前案有
    期徒刑執行完畢後，5年以內，故意再犯本起最重本刑有期
    徒刑以上之罪，為累犯，應依刑法第47條第1項規定，加重
    其刑。爰審酌被告犯罪之動機、吸食頻率、曾有施用毒品之
    前科仍不知戒除，兼以被告犯後坦承犯行而表悛悔之犯後態
    度，及其本案所為雖對己身健康戕害甚鉅，然其究非可與侵
    害他人法益之犯罪行為等量齊觀，尤以之於此類「施用毒品
    」之行為人而言，毒品危害防制條例之立法目的亦非重在嚴
    懲，而係重在彼等「病患性」行為之矯治等一切情狀，判處
    有期徒刑7月。扣案之注射針筒1支，係一般市售藥用注射針
    筒，核非專供施用毒品之器具，此業據原審當庭勘驗無訛（
    見原審審判筆錄第2頁）；兼以併係被告所有，供施用第一
    級毒品犯罪之本案所用，此亦據被告陳明在卷（原審審判筆
    錄第2頁），爰依刑法第38條第1項第2款規定，併予宣告沒
    收。
參、本件被告不服原審判決，提起上訴，理由略稱：被告意志不
    堅，又施用第一級毒品，深感愧對家人、社會，然被告現已
    有一份穩定之工作，如入監執行，勢必失去工作，爰請求准
    予易科罰金以保有該工作云云。惟查，按量刑係實體法上賦
    予法院得為自由裁量之事項，倘未有逾越法律所規定之範圍
    ，或濫用其權限，即不得任意指摘為違法。原審就被告所犯
    施用第一級毒品罪，累犯，判處有期徒刑7月，且已於判決
    理由中已詳予論敘刑法第57條之事由，並就被告所犯本案之
    情狀說明其審酌之根據及理由，尚無何違反經驗法則、論理
    法則、比例原則，或有何其他逾越法律所規定範圍或濫用權
    限之違法情事，被告上訴，僅以前開為保有工作等虛詞為辯
    請求易科罰金，並無理由，本件被告既未依據卷內既有訴訟
    資料或提出新事證，指摘或表明原審判決有何採證認事、用
    法或量刑等足以影響判決本旨之不當或違法，構成應撤銷之
    具體事由，顯不足以動搖或影響原判決之本旨及刑之量定，
    其上訴自屬不合法律上之程式，應予駁回，並不經言詞辯論
    為之。
據上論斷，應依刑事訴訟法第367條前段、第372條，判決如主文
。
中    華    民    國    100    年    5     月    19    日
                  刑事第十庭   審判長法  官  宋  祺
                                     法  官  林孟宜
                                     法  官  高玉舜
以上正本證明與原本無異。
如不服本判決，應於收受送達後10日內向本院提出上訴書狀，其
未敘述上訴之理由者並得於提起上訴後10日內向本院補提理由書
（均須按他造當事人之人數附繕本）「切勿逕送上級法院」。
                                     書記官  許雅淩
中    華    民    國    100    年    5     月    19    日
附錄：本案論罪科刑法條全文
毒品危害防制條例第10條第1項
施用第一級毒品者，處6月以上5年以下有期徒刑。